臺灣高雄地方法院小額民事判決
111年度雄小字第2832號
原      告  大方藝彩行銷顧問股份有限公司

法定代理人  黎瑞美  
訴訟代理人(兼送達代收人)
            鍾易軒  
被      告  王子云  
上列當事人間給付欠款事件，本院於民國111年12月1日言詞辯論
終結，判決如下：
    主  文
一、被告應給付原告新臺幣肆萬貳仟玖佰陸拾陸元，及各如附表
    所示之利息，暨給付原告新臺幣壹元之違約金。
二、原告其餘之訴駁回。
三、訴訟費用新臺幣壹仟元由被告負擔。
四、本判決第一項得假執行，但被告以新臺幣肆萬貳仟玖佰陸拾
    陸元供擔保後免為假執行。　　
    事實及理由
一、被告經合法通知，未於言詞辯論期日到場，核無民事訴訟法
    第386條各款所列情，爰依原告聲請，由其一造辯論而為判
    決。
二、原告主張：被告前向訴外人新鑫通信有限公司購買三星SAMS
    UNG NOTE 10+256G手機一支，並簽訂分期付款申請書暨約定
    書（下稱系爭約定書），約定辦理分期金額為新臺幣（下同
    ）46,872元，被告應自民國109 年1 月31 日起至110 年12
    月31 日止，分24期，於每月底前繳付分期買賣價金1,953元
    。如未依約定按時清償任一期款項，其餘尚未到期部分均視
    為到期，並應自繳款日翌日起按週年利率16% 計算遲延利息
    ，及按分期餘額百分之十之違約金4,296元，暨滯納金6,600
    元。詎被告僅繳納2 期分期價款，自第3 期即109 年3 月3 
    1日起即未繳款，尚欠分期總價42,966元及違約金、滯納金
    ，經催討均未置理，爰依系爭約定書及債權讓與之法律關係
    提起本訴等語。並聲明：被告應給付42,966元，及自109年4
     月1日起至清償日止，按週年利率16% 計算之利息，暨4,29
    6元之違約金及滯納金6,600元。
三、被告未於言詞辯論期日到場，亦未提出書狀作何聲明或陳述
    。
四、本院的判斷：
　㈠經查，原告主張之上開事實及已受讓前揭債權，業據提出系
    爭約定書、被告身分證影本、貸款分期表等為證，堪信為真
    實。惟按分期付價之買賣，如約定買受人有遲延時，出賣人
    得即請求支付全部價金者，除買受人遲付之價額已達全部價
    金5 分之1 外，出賣人仍不得請求支付全部價金，民法第38
    9條定有明文。經查，系爭約定書條款第7 條固約定：被告
    如未依約清償多宗債務中任一期之款項者，即視為全部到期
    ，被告應即繳清所有款項，然民法第389 條係為保障分期付
    價買賣之買受人權益之強制規定，前揭約定條款顯已有所牴
    觸而無效，是以，原告仍需於被告遲延給付之分期價金數額
    已達全部總額之5 分之1 即9,374元（計算式：46,872÷5＝9,
    374.4，元以下四捨五入），始得一次請求被告支付分期本
    金餘款。又被告自109 年3 月31 日起至109年7月31日
　　（共5 期），遲延給付價金9,765元，已達總價款5 分之1 
    ，故原告依系爭約定書及債權讓與之法律關係，請求被告給
    付分期本金餘款42,966元，為有理由。
　㈡惟原告自被告遲延給付時起，僅得依系爭約定書條款第7 條
    約定請求被告給付按週年利率16% 計算之遲延利息，已如上
    述，而被告於109 年7 月31 日前所積欠之款項尚未達總價
    款5 分之1 ，則原告自109 年3 月31 日起至109 年7 月31
    日間，僅得依各期到期日請求被告支付各該期之應繳分期款
    ，如有遲延時，亦僅能請求自到期日翌日起至清償日止，依
    各期應付分期本金計算之遲延利息、另自109 年8 月31日起
    ，始能請求給付分期本金餘款之遲延利息，故原告請求被告
    給付如附表所示之利息，為有理由，原告逾此範圍之請求，
    則無理由應予駁回。
　㈢另按債權人除前條限定之利息外，不得以折扣或其他方法，
    巧取利益，民法第206 條定有明文。次按違約金，除當事人
    另有訂定外，視為因不履行而生損害之賠償總額；約定之違
    約金額過高者，法院得減至相當之數額，民法第250 條第2 
    項前段、第252 條亦有明定。又當事人約定契約不履行之違
    約金過高者，法院固得依民法第252 條以職權減至相當之數
    額，惟是否相當仍須依一般客觀事實、社會經濟狀況及當事
    人所受損害情形，及債務人若能如期履行債務，債權人可得
    享受之一切利益為酌定之標準；若所約定之額數，與實際損
    害懸殊者，法院自得酌予核減，且不因懲罰性違約金或賠償
    額預定性違約金而異。原告復主張被告依約應給付違約金4,
    296元及滯納金6,600元，被告雖有遲延給付應付分期款之情
    ，然原告原已就本件分期付款買賣契約按週年利率16%計算
    利息，已達法定最高利率。另催款為債權人行使債權之必要
    手段，債權人得選擇催款或繼續計息，相關程序成本及還款
    風險應以計入利息利率考量，系爭約定書約定之滯納金每次
    300 元款項屬性不明，顯係原告巧立名目所收取之額外費用
    ，容有規避法定利率上限予以巧取利益之嫌，依民法第206 
    條、第71 條規定應屬無效，是原告請求被告給付滯納金6,6
    00元部分，應認並無理由。又系爭契約書條款第8 條未明確
    說明違約金之性質，應視為係以預定債務不履行之損害賠償
    額為目的，而原告因被告遲延清償所受積極損害、所失利益
    ，通常為該款項再轉支付標的物分期本金之利息收入或轉作
    他項投資之收益，除此之外尚難認受有其他損害，並參酌近
    年來國內貨幣市場之利率已大幅調降，然原告以單方擬定之
    定型化約款，得向被告請求按週年利率16% 計算之遲延利息
    ，已因此獲取大量之經濟利益，猶再另立名目約定違約金，
    然未能證明除利息損失外更有何特別損害，其違約金數額顯
    有偏高之情，殊非公允。是以本院認原告請求違約金部分核
    屬過高，對被告有失公平，爰將原告得請求之違約金酌減至
    1 元為適當。
四、從而，本件原告依系爭約定書及債權讓與之法律關係，請求
    被告給付42,966元及如附表所示之利息，暨1 元之違約金為
    有理由，原告逾此範圍之請求則無理由，應予駁回。
五、本件原告勝訴部分係適用小額程序所為被告敗訴之判決，依
    民事訴訟法第436 條之20規定，法院應依職權宣告假執行。
    並由本院依民事訴訟法第392 條第2 項之規定，依職權宣告
    被告為原告預供擔保，得免為假執行。
六、本件兩造各為一部勝訴、一部敗訴，因原告確有提起本件訴
    訟必要，且起訴後應徵之裁判費至少為1,000 元（民事訴訟
    法第77條之13規定參照），是本院認應依民事訴訟法第79條
    規定，酌量情形由被告全部負擔。
中　　華　　民　　國　　111 　年　　12　　月　　13　　日
    　　　　　　　高雄簡易庭　法　官    林玉心
以上正本係照原本作成。
民事訴訟法第436條之24第2項：對於本判決之上訴，非以違背法
令為理由，不得為之。如對本判決上訴，須於判決送達後20日內
向本院提出上訴狀，並須表明原判決所違背之法令及其具體內容
與依訴訟資料可認為原判決有違背法令之具體事實之上訴理由。
（均須按他造當事人之人數附繕本）。
中　　華　　民　　國　　111 　年　　12　　月　　13　　日
      　　　　　　　　　　　　書記官    李月君
附表：利息計算表
期數 應付款項 (新臺幣) 計息期間 週年利率 3   1,953元 自109 年3 月31 日起至清償日止 16% 4   1,953元 自109 年4 月30 日起至清償日止 16% 5   1,953元 自109 年5 月31 日起至清償日止 16% 6   1,953元 自109 年6 月30 日起至清償日止 16% 7   1,953元 自109 年7 月31 日起至清償日止 16% 8 至 24  33,201元 自111 年8 月31 日起至清償日止 16% 合計  42,966元